臺灣臺北地方法院民事判決
111年度簡上字第167號
上  訴  人  良京實業股份有限公司

法定代理人  平川秀一郎

訴訟代理人  周秀英  
            張思婷  
            黃馨瑩  
            莊碧雯  
被  上訴人  徐智雄  
上列當事人間請求返還借款事件，上訴人對於民國110年12月29
日本院臺北簡易庭110年度北簡字第10816號第一審判決提起上訴
，本院於111年12月7日言詞辯論終結，判決如下：
    主  文
原判決廢棄。
被上訴人應給付上訴人新臺幣參拾壹萬玖仟柒佰伍拾肆元，及自
民國一０五年五月十九日起至清償日止，按年息百分之十二點七
五計算之利息，並自民國九十六年四月十七日起至清償日止，逾
期在六個月以內者，按上開利率百分之十，逾期超過六個月者，
按上開利率百分之二十計算之違約金。
第一、二審訴訟費用由被上訴人負擔。
    事實及理由
一、按簡易事件在第二審訴之變更或追加，非經他造同意，不得
    為之，但擴張或減縮應受判決事項之聲明者，不在此限，民
    事訴訟法第436條之1第3項準用第446條第1項、第255條第1
    項第3款分別定有明文。查上訴人於提起上訴時，上訴聲明
    第2項就請求利息起算日自民國96年3月16日起算；嗣於111
    年11月22日具狀變更請求利息起算日自105年5月19日起算（
    本院卷第27頁），係減縮應受判決事項之聲明，核與前揭規
    定相符，應予准許。又被上訴人經合法通知，未於言詞辯論
    期日到場，核無民事訴訟法第386條所列各款情形，爰依上
    訴人之聲請，由其一造辯論而為判決。
二、上訴人起訴及上訴主張：被上訴人前向臺東區中小企業銀行
    （下稱臺東中小企銀）借款新臺幣（下同）39萬元，約定自
    93年9月15日起，共分60期（月）平均攤還本息，利率按年
    息12.75％計算，若遲延還本或付息時，債務視為全部到期，
    本金自到期日起，利息自應付日起，逾期6個月以內者，按
    前開利率10％，逾期超過6個月者，按前開利率20％計付違約
    金。詎被上訴人未履行繳款義務，尚欠31萬9,754元及利息
    、違約金（下稱系爭借款）未清償，臺東中小企銀於96年8
    月27日將系爭借款債權讓與上訴人。被上訴人於98年1月19
    日曾在華南銀行臨櫃繳款清償50元（下稱系爭繳款），抵充
    部分利息即未再清償。原審判決認定系爭繳款非由被上訴人
    所為，惟系爭繳款存款憑條上繳款人簽名經鑑定確實為被上
    訴人親簽，系爭借款返還請求權業於98年1月19日因被上訴
    人系爭繳款之「承認」而生中斷之效力，上訴人於110年5月
    19日聲請支付命令，系爭借款返還請求權未時效消滅，上訴
    人請求被上訴人清償系爭借款，於法有據。原審以華南銀行
    函覆稱系爭繳款存款憑條上2組帳號均為上訴人所有而認定
    系爭繳款非由被上訴人所為，亦係誤解，上訴人為即時知悉
    繳款人，乃向銀行申請全方位代收銷帳系統，而系爭繳款存
    款人代號為虛擬帳號00000000000000（下稱系爭帳號），雖
    屬上訴人所有，然係被上訴人之專屬虛擬帳戶，目的是供上
    訴人識別特定繳款人之繳款情形，被上訴人指摘系爭繳款為
    上訴人自行存入云云，實為荒謬無稽。又被上訴人曾於97年
    12月10日電話中承認債務並協商還款事宜，系爭借款返還請
    求權亦因被上訴人之承認而時效中斷，上訴人對被上訴人之
    15年系爭借款返還請求權仍未罹於時效。爰依消費借貸契約
    及債權讓與法律關係請求被上訴人返還系爭借款等語。
三、被上訴人則以：系爭繳款非被上訴人所為，且被上訴人從未
    接聽過上訴人催繳電話，未於97年12月10日電話中承認債務
    情事。鑑定機關筆跡鑑定內容違反原審認定事實，被上訴人
    否認系爭繳款存款憑條上簽名為真正，鑑定內容應不能動搖
    原審認定之事實。上訴人主張系爭帳號為其所有供特定繳款
    人繳款之虛擬帳戶，係提出新攻擊或防禦方法，違反民事訴
    訟法第447條第1項、但書第3款規定，應予駁回。上訴人有
    詐害被上訴人之嫌等語，資為抗辯。
四、原審為被上訴人全部勝訴之判決，上訴人不服，提起上訴，
    並上訴聲明：㈠原判決廢棄；㈡被上訴人應給付上訴人31萬9,
    754元，及自105年5月19日起至清償日止，按年息12.75％計
    算之利息，並自96年4月17日起至清償日止，其逾期在6個月
    以內者，依上開利率10％，逾期超過6個月部分，依上開利率
    20％加計違約金。被上訴人則答辯聲明：上訴駁回。
五、得心證之理由：
　　按稱消費借貸者，謂當事人一方移轉金錢或其他代替物之所
    有權於他方，而約定他方以種類、品質、數量相同之物返還
    之契約；借用人應於約定期限內，返還與借用物種類、品質
    、數量相同之物，民法第474條第1項、第478條前段分別定
    有明文。查上訴人主張被上訴人前向臺東中小企銀借款，尚
    積欠系爭借款未清償，嗣臺東中小企銀於96年8月27日將系
    爭借款債權讓與上訴人等情，有臺東區中小企業銀行授信約
    定書、債權讓與證明書、分攤表（司促卷第9-15頁）為憑，
    復為被上訴人無爭執，應堪認屬實。被上訴人主張無須清償
    系爭借款，係以上訴人之系爭借款返還請求權已消滅時效為
    由而拒絕給付，是本件應審酌系爭借款返還請求權是否於98
    年1月19日經被上訴人為系爭繳款之承認而生中斷時效之效
    力，茲論述如下：　　
　㈠按請求權，因15年間不行使而消滅；消滅時效，因承認而中
    斷，民法第125條前段、第129條第1項第2款分別定有明文。
    按民法第129條第1項第2款所稱之承認，係因時效而受利益
    之當事人（債務人）向請求權人表示認識其請求權存在之觀
    念通知。又此項承認無須一一明示其權利之內容及範圍等，
    以有可推知之表示行為即為已足，故如債務人之一部清償可
    視為對於全部債務之承認（最高法院99年度臺上字第2375 
    號判決意旨參照）。所謂承認，乃債務人向請求權人表示認
    識其請求權存在之觀念通知，僅因債務人之一方行為而成立
    ，無須得他方之同意。至於承認之方式法無明文，其以書面
    或言詞，以明示或默示，均無不可。故如債務人之一部清償
    、緩期清償或支付利息等，均可視為對於全部債務之承認（
    最高法院101年度臺上字第1307號判決意旨參照）。
　㈡上訴人主張被上訴人曾於98年1月19日為系爭繳款，因承認而
    生中斷時效之效力，係以系爭繳款存款憑條上繳款人欄位簽
    名為被上訴人親簽為據。被上訴人雖否認為其親簽，惟經本
    院依上訴人聲請調得系爭繳款存款憑條原本（本院卷一第12
    7-128頁)，併同被上訴人當庭書寫「徐智雄」字跡（本院卷
    一第131頁)，依職權調得被上訴人供承為本人親簽之臺灣銀
    行綜合存款印鑑卡原本、臺灣中小企業銀行印鑑卡原本、臺
    東企銀便利貸促銷專案申請書暨個人資料表原本上簽名，送
    請法務部調查局進行筆跡鑑定，將系爭繳款存款憑條上「徐
    智雄」編為甲類筆跡，其餘經被上訴人親簽上開文件上「徐
    智雄」編為乙類筆跡，經以特徵比對為鑑定方法之鑑定結果
    為：甲類筆跡與乙類筆跡筆劃特徵相同，研判應為同一人所
    書，比對說明為：甲類筆跡與乙類筆跡之結構佈局、書寫習
    慣相同等情，有法務部調查局文書暨指紋鑑識實驗室111年8
    月31日調科貳字第11103278640號鑑定書（本院卷一第371-3
    73頁）為憑，足認系爭繳款存款憑條上繳款人欄位「徐智雄
    」之筆跡確係被上訴人親簽而為真正，被上訴人僅空言爭執
    非其本人簽名云云，然未對其抗辯事實提出確實之證明方法
    ，自無從為其有利之認定。系爭繳款存款憑條上繳款人欄位
    簽名既為被上訴人親簽，堪認被上訴人於98年1月19日確有
    為系爭繳款，揆諸前揭說明，被上訴人之系爭繳款無論係一
    部清償或支付利息，均可視為對於系爭借款全部債務之承認
    。故上訴人主張被上訴人於98年1月19日為系爭繳款（承認
    ）而生中斷時效之效力，核屬有據。
　㈢又按時效中斷者，自中斷之事由終止時，重行起算，民法第1
    37條第1項定有明文。查被上訴人於98年1月19日承認系爭借
    款債務而生中斷時效，依上開規定應自98年1月19日重行起
    算系爭借款返還請求權時效，而上訴人於110年5月19日就系
    爭借款聲請支付命令，有民事支付命令聲請狀上本院收文戳
    （司促卷第7頁）可參，尚未逾15年時效期間，故上訴人請
    求被上訴人返還系爭借款，洵屬有據，被上訴人所為時效抗
    辯，難認有理。
　㈣至被上訴人雖以上訴人主張系爭帳號為其所有供特定繳款人
    繳款之虛擬帳戶為提出新攻擊或防禦方法，違反民事訴訟法
    第447條第1項云云。惟按當事人對於在第一審已提出之攻擊
    或防禦方法為補充者，非在第二審程序禁止之列（民事訴訟
    法第447條第1項但書第3款規定參照）。故當事人以在第一
    審已經主張之爭點，即其攻擊或防禦方法（包含事實、法律
    及證據上之爭點），因第一審法院就該事實、法律及證據上
    評價錯誤為理由，提起上訴，其上訴理由，仍在第一審審理
    之範圍內，應允許當事人就該上訴理由，再行提出補強之攻
    擊或防禦方法，或就之提出其他抗辯事由，以推翻第一審法
    院就該事實上、法律上及證據上之評價，此尋繹該條項但書
    第3款之修正理由自明（最高法院99年度臺再字第60號判決
    意旨參照）。查上訴人於原審即主張系爭繳款存款憑條上系
    爭帳號為上訴人之存款帳戶下專屬被上訴人債務之繳款帳號
    ，用以識別存入款項為被上訴人之繳款等情，有110年11月3
    0日民事陳報狀（原審卷第57頁）為憑，足見上訴人於原審
    已提出系爭帳戶為專屬被上訴人債務之繳款帳號之主張，揆
    諸前揭說明，係因原審就該主張之證據評價錯誤為由提起上
    訴，自仍在原審審理範圍內，故被上訴人主張上訴人違反民
    事訴訟法第447條第1項云云，殊難採憑。
六、綜上所述，上訴人依消費借貸契約及債權讓與法律關係請求
    被上訴人返還系爭借款及自105年5月19日起至清償日止，按
    年息12.75％計算之利息，並自96年4月17日起至清償日止，
    其逾期在6個月內，依上開利率10％，逾期超過6個月部分，
    依上開利率20％加計違約金，為有理由，應予准許。原審為
    上訴人敗訴之判決，尚有未洽，上訴意旨指摘原判決不當，
    求予廢棄改判，為有理由，爰由本院廢棄改判如主文第2項
    所示。
七、本件事證已臻明確，兩造其餘攻擊防禦方法及證據，經本院
    斟酌後，核與判決結果不生影響，爰不另論述，併此敘明。
八、據上論結，本件上訴為有理由，依民事訴訟法第436條之1第
    3項、第450條、第463條、第78條，判決如主文。 　　　
中　　華　　民　　國　　111 　年　　12　　月　　21　　日
                  民事第四庭    審判長法  官  溫祖明
　　　　　　　　　
                                      法  官  蕭涵勻
　　　　　　　　　　　　　　　　　　　
                                      法  官  姚水文
以上正本係照原本作成。
本判決不得上訴。
中　　華　　民　　國　　111 　年　　12　　月　　21　　日
                                      書記官  吳華瑋